【裁判字號】    90,易,380
【裁判日期】    900808
【裁判案由】    竊盜
【裁判全文】
台灣基隆地方法院刑事判決                            九十年度易字第三八號
    公  訴  人  台灣基隆地方法院檢察署檢察官
    被      告  甲○○
                乙○○
右列被告因竊盜等案件，經檢察官提起公訴（九十年度偵字第二一二九號），本院判
決如左：
    主      文
甲○○、乙○○均無罪。
    理      由
一、公訴意旨略以：被告甲○○、乙○○父子意圖為自己不法之所有，於民國九十年
    五月二十日凌晨五時五十分許，前往台北縣平溪鄉○○○段月桃小段一八一地號
    之竹林內，徒手而共同竊取被害人丙○○所有之竹筍九十五支，約三十台斤；得
    手後，為被害人發現而當場查獲，因認被告二人涉有刑法第三百二十條第一項竊
    盜罪嫌云云。
二、公訴人認為被告涉有前述犯行，係以公訴事實業據被告二人坦承有摘取竹筍之情
    事，核與被害人指述之情節相符，並有贓物認領保管收據一紙在卷可稽云云，為
    其論據。
三、訊據被告堅決否認其有前述之犯行，辯稱：彼等首次前往該處，因誤認該地係瑞
    三礦業股份有限公司之土地，才去拾取竹筍，因該公司負責人與彼等係同宗關係
    ，同意彼等摘取竹筍；彼等係誤摘隔壁之竹筍，並非故意偷摘等語。
四、按犯罪事實應依證據認定之，無證據不得推定其犯罪事實，刑事訴訟法第一百五
    十四條定有明文。次按被告之自白不得作為有罪判決之唯一證據；仍應調查其他
    必要之證據，以察其是否與事實相符，刑事訴訟法第一百五十六條第二項亦規定
    甚詳。申言之，被告之自白縱使具有任意性，苟無補強證據，亦無從擔保自白之
    真實性，以是之故，立法推定其證據證明力不足，必待第二證據即補強證據出現
    ，始得察其自白是否與事實相符。被告以外之人所為之供述證據，無論出於共犯
    、同案被告、被害人、告訴人或證人，其證據價值更為薄弱，縱使證人有具結偽
    證之處罰，亦無從擔保其證言之真實性，如係此等之人所為單一之指述，當然推
    定其證據證明力不足，無需探究其指述之真實性如何。此所以有數量法則（數量
    規則）之產生。蓋數量法則乃證據容許性規則之一，而補強法則乃數量法則之一
    。除前述被告之自白必須補強證據加以補強外，主要待證事實需有證人（廣義證
    人包括共犯、同案被告、被害人、告訴人等）二人以上，亦即單一證人之證言，
    仍須依其他第二證據加以補強（見陳樸生著刑事證據法第七章第三節第五三四頁
    ）。進而言之，自白係被告之認罪行為，其證據證明力最強，立法猶規定不得作
    為有罪判決之唯一證據；則舉重以明輕，被告以外之人之指述或證述，尤亦不得
    作為有罪判決之唯一證據。何況，在證據法則上，即證據資料尚有對被告有利之
    存疑時，如無法依客觀方法排除此項合理之可疑時，依「罪疑利益歸被告原則」
    ，不得以此項證據資料作為有罪判決之依據。再者，認定被告有罪之事實應憑證
    據；如未能發現相當之證據，或證據不足以證明，自不能以推測或擬制之方法，
    以為裁判之基礎；且認定事實所憑之證據，其為訴訟上之證明，須達於通常一般
    人均不致有所懷疑，而得確信其為事實之程度者，始得據為有罪之認定；倘其證
    明尚未達到此一程度，而有合理之懷疑存在時，尚難為有罪之認定基礎；苟積極
    證據不足為不利於被告事實之認定時，即應為有利於被告之認定，更不必有何有
    利之證據（最高法院三十年上字第八一六號、四十年台上八六號、七十六年台上
    字第四九八六號判決參照）。徵諸被告既無自證己罪之義務，更無自證無罪之義
    務，此乃當然之法理。
五、經查：該公司之土地與被害人之土地毗鄰相接，竹林裡難以分辨界址等情，已據
    被害人到庭陳明屬實；而該公司所有坐落台北縣平溪鄉○○○段月桃小段一八二
    地號林地，委託被告甲○○就近管理，並同意其採取竹筍等情，亦有該公司負責
    人李正祥出具之證明書在卷可稽，足見被告二人自始所辯彼等係誤認界址而摘錯
    竹筍等情，並非無稽，並非臨訟編造可比。申言之，被告所辯內容，無法排除其
    可能性，亦即極有可能為真，就客觀而言，即為有利被告之合理可疑存在，在無
    客觀方法以排除此項合理可疑時，依前述罪疑利益歸被告原則，應為有利於被告
    之認定，無從認定其有被訴之犯行。此外，復查無其他積極證據足以證明被告有
    被訴之犯行，揆諸前述規定，不能證明被告犯罪，自應為其無罪之諭知。
六、據上論結，應依刑事訴訟法第三百零一條第一項判決如主文。
本案經檢察官黃士元到庭執行職務。
中      華      民      國      九十    年      八      月      八      日
                                    台灣基隆地方法院刑事庭
                                        法  官  陳  志  祥
右正本證明與原本無異。
如不服本判決，應於收受送達判決後十日內，向本院提出上訴狀，敘述上訴之理由，
上訴於台灣高等法院，並應按他造當事人之人數附具繕本。
中      華      民      國      九十    年      八      月    十五      日
                                        書記官  陸  清  敏


司法院資訊處製作；財團法人民間司法改革基金會備份。
